【裁判字號】    95,上,182
【裁判日期】    951108
【裁判案由】    損害賠償等
【裁判全文】
臺灣高等法院臺中分院民事判決  95年度上字第182號
上  訴  人  乙○○
被  上訴人  有限責任彰化第六信用合作社
兼      上
法定代理人  丁○○
兼上二人訴
訟  代理人  戊○○
被  上訴人  丙○○
上列當事人間請求損害賠償等事件，上訴人對於民國95年3月28
日臺灣彰化地方法院94年度訴字第262號第一審判決提起上訴，
本院於95年10月25日言詞辯論終結，判決如下：
    主      文
上訴駁回。
第二審訴訟費用由上訴人負擔。
    事實及理由
一、上訴人主張：緣坐落彰化縣員林鎮○○段3095地號、應有部
    分一萬分之四三八之土地及其上2690建號建物（門牌號碼彰
    化縣員林鎮○○○街39號4樓）係被上訴人丙○○以新臺幣
    （下同）552萬元之價格作價移轉登記予上訴人，惟上開房
    地所有權狀仍扣押在丙○○手中，丙○○並與訴外人甲○○
    以上開房地向被上訴人有限責任彰化第六信用合作社（下稱
    六信）設定最高限額抵押權420萬元。被上訴人戊○○於民
    國84 年3月間係任職六信職員，承辦放款業務，另丙○○時
    任六信監事，丙○○於84年間未經上訴人之同意，擅自以上
    訴人之名義向六信借款350萬元，嗣於84年3月9日，六信撥
    款時，理應將借款匯入上訴人所有之帳戶內，並告知上訴人
    ，惟戊○○卻將借款中之一部分款項250萬元擅自轉帳入丙
    ○○帳戶內，致使上訴人受有損害，足證戊○○、丙○○間
    涉有詐欺之聯絡至為明顯，應負連帶賠償責任。依民法第
    184條第1項規定，六信與其受僱人戊○○對上訴人亦應負連
    帶賠償責任。另依民法第179條規定，丙○○係無法律上原
    因而受有利益250萬元，致上訴人受有損害，應返還其所受
    利益與上訴人。惟上訴人於84年3月9日係在彰化縣芬園鄉農
    會上班，並未前往六信辦理提領250萬元之手續。為此依侵
    權行為、不當得利、給付存款（對六信係依據侵權行為、給
    付存款法律關係；對戊○○係依據侵權行為法律關係；對丙
    ○○係依據侵權行為、不當得利法律關係）法律關係，求為
    命被上訴人應連帶給付上訴人250萬元，及自84年3月9日起
    至清償日止，按週年利率百分之十計算之利息，暨自84年3
    月9日起至清償日止，按上開利率百分之二十計算之違約金
    暨供擔保以宣告假執行之判決。原審判決駁回上訴人之訴，
    上訴人提起上訴，上訴聲明：(一)原判決廢棄；(二)被上訴人應
    連帶給付上訴人250萬元，及自84年3月9日起至清償日止，
    按週年利率百分之十計算之利息，暨自84年3月9日起至清償
    日止，按上開利率百分之二十計算之違約金；(三)上訴人願供
    擔保，請准宣告假執行；(四)第一、二審訴訟費用由被上訴人
    連帶負擔。
二、
   (甲)被上訴人六信、戊○○以：
   (一)上訴人於84年3月7日簽具授信約定書並檢附身分證影本一
     份，另於84年3月8日開立華陽分社帳戶，嗣於88年8月2日
     辦理存摺存款之圖章掛失，並簽具存款印鑑卡、圖章掛失
     申請書、喪失圖章更換新印鑑申請書各一份，而上開文書
     上所簽名之筆跡與上訴人先後於86年10月6日、87年11月30
     日向鈞院所遞之民事抗告狀、民事起訴狀中所簽之筆跡，
     以肉眼觀察，應為同一人之筆跡。且上開書狀中所蓋之印
     文與上訴人所立圖章掛失申請書、喪失圖章更換新印鑑申
     請書中所留存之印文，亦為同一印文，此足證上訴人於六
     信確有開立上開存款帳戶，授信約定書亦為上訴人所親簽
     。
   (二)上訴人於84年3月9日邀訴外人洪雪嬌為連帶保證人向六信
     借款350萬元，六信已於同日將該筆借款撥入上訴人之華陽
     分社帳戶內，上訴人除於同日將250萬元以轉帳方式轉入丙
     ○○帳戶外，另於84年3月10日、84年3月30日分別匯款90
     萬元、55,000元至上訴人所開設之臺中商業銀行大竹分行
     （下稱臺中商銀大竹分行）帳戶內，並於84年3月17日提領
     現金28,000元，其取款憑條亦有上訴人之簽名及蓋有留存
     印鑑章。其後上訴人仍依約按月繳納本息至85年6月27日，
     尚餘本金3,026,140元，嗣於85年6月27日時，上訴人再向
     六信借款341萬元，該筆借款亦於同日入戶，其除清償前開
     未償之本金外，餘款由上訴人提領。華陽分社帳戶之印鑑
     章係上訴人自行保管，350萬元借款入戶後，轉帳250萬元
     至丙○○帳戶之取款憑條上蓋有上訴人留存之存款印鑑章
     ，表示上訴人同意轉帳，且上訴人事後仍有利用該帳戶匯
     款、提領現金，若該250萬元之轉帳非出於上訴人之指示，
     上訴人何以繼續利用該帳戶及於85年6月27日為清償時，均
     未表示異議？
   (三)訴外人洪雪嬌於台灣彰化地方法89年度訴字第463號事件中
     已證稱：上訴人於84年3月9日有向六信借款350萬元，伊係
     連帶保證人，伊有蓋章，因上訴人要借款等語，足證上訴
     人確有於上開時間邀同洪雪嬌為連帶保證人向六信借款350
     萬元。
   (四)本院90年度上字第61號判決內容亦提及上訴人與丙○○間
     有投資關係，因此兩造間並無上訴人所稱詐騙250萬元之情
     事，且上訴人主張戊○○與丙○○間涉有詐欺聯絡之部分
     ，業經臺灣彰化地方法院檢察署（下稱彰化地檢署）檢察
     官為不起訴處分，故上訴人之訴無理由等語置辯。
     對於上訴人之上訴，答辯聲明：(1)上訴駁回；(2)如受不利
     之判決時，願供擔保請准免為假執行。
   (乙)被上訴人丙○○則以：伊於82年間任職彰化縣芬園鄉農會總
     幹事，上訴人時任該農會專員，當時渠等金錢借來借去，互
     相投資，上訴人所述各次交付之款項均係投資款，事後帳目
     也已結清，伊將兩棟房屋作價過戶予上訴人，所有權狀亦由
     上訴人保管。渠等投資時均有書立借據與支票，結清後借據
     與支票就交還給對方，伊於結清後已取回支票、借據，上訴
     人說伊欠款應提出支票、借據正本。渠等之間借錢與投資行
     為持續好幾年，且投資很多種，部分有賺錢，部分有虧本，
     上訴人自己去辦理貸款，伊不知情，上訴人將250萬元匯入
     伊帳戶，係渠等結清後之差額，伊並未詐騙上訴人，亦無不
     當得利，並無上訴人起訴狀所述之行為等語作為抗辯。
     對於上訴人之上訴，答辯聲明：上訴駁回。
四、本件兩造爭執之重點在於(一)上訴人有無於84年3月9日（授信
    約定書對保時間係84年3月7日，84年3月9日係放款日）向被
    上訴人六信借款350萬元？有無於84年3月9日指示被上訴人
    六信、戊○○將匯入其華陽分社帳戶內之250萬元轉帳至被
    上訴人丙○○帳戶？(二)被上訴人丙○○有無詐欺之侵權行為
    或有何不當得利？茲分述如下：
  (一)上訴人有無於84年3月9日向被上訴人六信借款350萬元？有
    無於84年3月9日指示被上訴人六信、戊○○將匯入其華陽分
    社帳戶內之250萬元轉帳至被上訴人丙○○帳戶？經查：
    (1)被上訴人六信、戊○○抗辯上訴人有在其所屬華陽分社開
      設上開帳戶之事實，業據其提出84年3月8日開戶存款印鑑
      卡為證（見被證二），且上訴人於原審法院89年度訴字第
      463號分配表異議之訴等事件審理時，已自認上開存款印
      鑑卡上之筆跡為其所寫（見該審卷第34頁背面），並於彰
      化地檢署93年度偵續字第6號詐欺等案件偵查中陳稱：伊
      有在華陽分社帳戶印鑑卡上簽名，並將印鑑交給戊○○去
      開戶辦貸款等語（見該偵查卷第120頁），足證上訴人名
      下之華陽分社帳戶係上訴人於84年3月8日所開設。又活期
      儲蓄存款帳戶之開設除須客戶簽名外，尚應經客戶蓋上印
      鑑章，故通常情形下，客戶之簽名及蓋章應係同時為之，
      上訴人既有開設華陽分社帳戶，即不致僅在存款印鑑卡上
      簽名，準此，上開存款印鑑卡上之「乙○○」印文，衡情
      應係上訴人以印鑑章所蓋。
    (2)本件350萬元之借貸授信約定書係於84年3月7日簽立並對
      保，依該授信約定書所示，當時對保人員係被上訴人戊○
      ○（見被證一），而被上訴人戊○○已於本院92上字第24
      6號清償借款事件準備程序時陳明：當時係伊對保，「乙
      ○○」簽名係上訴人所簽等語在卷（見該審卷第35頁）。
      且審核授信約定書上所為簽名、印文亦與上開存款印鑑卡
      上所為簽名、印文相符，故授信約定書應為上訴人所簽署
      甚明。又84年3月9日借款350萬元係由上訴人之妻洪雪嬌
      為連帶保證人，洪雪嬌已於原審法院89年度訴字第463 號
      事件審理時及於彰化地檢署93年度偵續字第6號詐欺等案
      件偵查中到庭證稱：84年3月9日乙○○有向六信借款350
      萬元，伊係連帶保證人，伊有蓋章，是六信拿來要伊蓋章
      ，因乙○○要借款，貸款利息係伊繳納，此筆借款尚未還
      清，後來於85年間辦理換單等語甚詳（見該審卷第105、
      106頁及該偵查卷第121頁），足認上訴人確有以洪雪嬌為
      連帶保證人而於84年3月9日向被上訴人六信借款350萬元
      之事實，否則其配偶何必擔任連帶保證人又繳納貸款利息
      ？況上訴人於上開事件審理中，亦曾承認於85年6月27日
      換單向被上訴人六信借款341萬元，用以「借新還舊」之
      事實（新借貸法律關係部分業經另案判決確定），則上訴
      人既係以85年6月27日所借款項清償前次借款（即本件350
      萬元）尚未還清之債務，益徵上訴人確有於84年3月9日向
      被上訴人六信借款。上訴人事後再空言否認，委無足採。
    (3)依被上訴人六信、戊○○提出之放款支出傳票、轉帳收入
      傳票、匯款申請書、取款憑條（見被證四至被證八）、帳
      卡檔資料（附於本件卷94年11月1日期日之後）所示，被
      上訴人六信已於84年3月9日將上訴人所借之350萬元撥入
      上訴人之華陽分社帳戶，該350萬元撥入後，於同日轉帳
      250萬元至被上訴人丙○○帳戶，另於84年3月10日、84年
      3月30日分別匯款90萬元、55,000元至上訴人所開設之臺
      中商銀大竹分行帳戶內，並於84年3月14日、84年3月17日
      分別支付保險費9,575元及提領現金28,000元。而上訴人
      對於上開時間先後自華陽分社帳戶款二次至其臺中商銀
      大竹分行帳戶內之事實並未爭執。被上訴人六信既有將
      350萬元撥款至上訴人之華陽分社帳戶內，其中955,000元
      又轉至上訴人另一金融機關帳戶內，上訴人確有向被上
      訴人六信借款350萬元之事，至為明顯。再者，依上開帳
      卡檔資料所載，上訴人之華陽分社帳戶自84年4月10日起
      至85年5月23日止，大抵均有按月繳付33,500之放款息，
      而該按月繳付之金額，依原審法院89年度訴字第463號事
      件卷內所附之放款明細資料所示，即係350萬元借款之每
      月應繳本息（見該審卷第47頁），且依該放款明細資料所
      載，該筆借款亦曾於85年3月21日以40萬元支付85年3月9
      日起至同月21日止之利息11,140元及清償本金388,860元
      ，足證350萬元之借款有按期繳納本息，並清償部分本金
      （洪雪嬌已承認此筆貸款利息係其繳納，已如前述）。則
      上訴人若未向被上訴人六信借款350萬元，何以會由其配
      偶洪雪嬌按月存款至華陽分社帳戶內以支付該筆借款應繳
      納本息？且85年3月21日所繳付之40萬元，若非上訴人親
      自或委託他人所為，他人實無代上訴人清償350萬元借款
      部分本息之理。是被上訴人六信已將上訴人所借350萬元
      撥入上訴人之華陽分社帳戶，自已交付該筆借款，不容上
      訴人否認有借款及撥款之事實。又上訴人將其華陽分社帳
      戶內之955,000元轉至其所設其他金融帳戶內，須蓋用
      與華陽分社帳戶存款印鑑卡上之印文相符之印鑑章，並使
      用該帳戶存摺，此由上訴人能順利匯款至臺中商銀大竹分
      行帳戶，可知上開存款印鑑卡上之印文屬真正，故華陽分
      社帳戶印鑑章及存摺應係由上訴人持有。且上訴人於89年
      5月間提起原審法院89年度訴字第463號分配表異議之訴，
      及於92年3月間就原審法院92年度訴字第207號清償借款事
      件審理時，均有提出華陽分社帳戶存摺影本，是該存摺顯
      然係由上訴人保管中，上訴人事後否認開戶及否認存款印
      鑑卡上其印文之真正，不足採信。
    (4)上訴人所有上開房地有於84年2月27日設定最高限額420萬
      元抵押權予被上訴人六信，上訴人即於抵押權設定完成後
      之84年3月9日向被上訴人六信借款350萬元。上訴人雖否
      認有該抵押權設定及借款之事實，惟上訴人於86年間就法
      院86年度拍字第1045號拍賣抵押物裁定所提起之抗告，及
      於87年11月間就該抵押物強制執行程序所提起之債務人異
      議之訴中，均僅主張被上訴人六信未給付250萬元，該250
      萬元係被上訴人六信未經其同意擅自轉帳予丙○○云云，
      並未否認前揭以上開房地設定最高限額抵押權及向被上訴
      人六信借款350萬元之事實（見92年度訴字第207號卷第53
      頁抗告狀影本、第55頁起訴狀影本），則上訴人若認未提
      供上開房地設定抵押權及借款，何以未於先前程序中即予
      以否認？事後更在本院完全否認有起訴之事，復未出庭云
      云，其所為顯與常情有悖。準此，上訴人事後否認設定抵
      押權及借款，實難採信。
    (5)依84年3月9日之250萬元取款憑條所示，該取款憑條已蓋
      用與華陽分社帳戶留存印鑑卡相符之印鑑章，且上訴人於
      上開93年度偵續字第6號案件偵查中亦稱：84年3月9日取
      款憑條上之印章係伊之印鑑等語，業經原審調取上開刑偵
      查卷核閱無訛，則該取款憑條蓋用之印章既為真正，被上
      訴人六信、戊○○自應依該取款憑條指示轉帳250萬元至
      存戶所指定之帳戶，故上訴人所指被上訴人六信、戊○○
      「擅自」將其帳戶內之250萬元轉帳與被上訴人丙○○，
      已屬無據。且上訴人未能證明其印鑑章有遭盜用之情事，
      應認印鑑章當時係在上訴人保管中，則上訴人在該取款憑
      條蓋用印鑑章，即係同意自其帳戶提領款項轉帳與被上訴
      人丙○○。又上訴人既已同意自其帳戶提領250萬元轉帳
      與被上訴人丙○○，則該取款憑條上所書寫之金額字跡即
      非必須由上訴人親自書寫，自可委由他人代書，而250萬
      元之提領手續，亦非必須由上訴人親至被上訴人六信辦理
      ，亦可委由他人代為。是上訴人以該取款憑條上所寫金額
      字跡非其筆跡，縱或屬實，亦不能為有利於上訴人之認定
      ，故其聲請將該金額字跡送鑑定云云，核無必要。上訴人
      固又稱其於84年3月9日係在彰化縣芬園鄉農會上班，未至
      被上訴人六信親自辦理領取轉帳手續云云，並聲請證人洪
      永澤為證，惟上訴人於84年3月7日（授信約定書對保日；
      對保時間為當日下午5時30分）上午8時、84年3月8日（華
      陽分社帳戶開戶日）上午8時、84年3月9日（撥款暨轉帳
      日）上午8時2分雖均有出勤打卡紀錄，然其下午均載明出
      差，故84年3月9日恐未全日在農會上班等情，有彰化縣芬
      園鄉農會函、上訴人84年3月份攷勤表附於彰化地檢署93
      年度偵續字第6號詐欺等案件卷內足稽，況被上訴人丙○
      ○抗辯在農會擔任法務，須時常出差等情，亦為上訴人所
      不爭執，而證人洪永澤另案在本院95年度上字第227號事
      件亦結證：上訴人平常在農會擔任擔保品之查估和逾期放
      款之催收，上班時也有到外面出差，上訴人即使有請假出
      差，一定有檔案可查，然時間已久，已記不得上訴人在八
      十四年特定日期有無上班事等語（見本院卷74頁），是以
      上訴人聲請再傳訊洪永澤以及調查其於當日之上班情形，
      已無必要，難據為有利上訴人之認定。
    (6)上訴人與被上訴人丙○○間之關係，已據被上訴人丙○○
      於原審法院89年度訴字第463號事件審理時證稱：伊在82
      年至86年間在芬園鄉農會任總幹事，上訴人亦在該會上班
      ，二人有合作房地生意等語（見該審卷第84頁），並於本
      院審理時陳稱：當時渠等金錢借來借去，互相投資，渠等
      之間借錢與投資行為持續好幾年，且投資很多種，部分有
      賺錢，部分有虧本，上訴人所述各次交付之款項均係投資
      款，事後帳目也已結清，伊將兩棟房屋作價過戶予上訴人
      等語在卷，而上訴人於彰化地檢署87年度偵字第189號偵
      查中亦自述：當時係將錢交給丙○○去投資房地產，後來
      因景氣不好，丙○○將房屋過戶給伊抵償投資款；伊係在
      82年8月間陸續交投資款給丙○○，當時共交付1,100萬元
      ，事實上後來並沒有給付收據上所謂土地房屋價款830萬
      元，而係用當時所投資1,100萬元來抵付所分得之土地房
      屋價款，當時共分得二棟房屋等語甚詳（見該偵查卷第44
      頁），並與其配偶洪雪嬌於該署93年度偵續字第6號偵查
      中證稱：當時乙○○去農會貸款給丙○○作為投資不動產
      等語在卷（見該偵查卷第120頁），顯示上訴人與被上訴
      人丙○○間於當時係處於生意投資關係，則上訴人貸款後
      轉帳與其共同投資人供集資運用，亦符常理。是上訴人自
      華陽分社帳戶轉帳之250萬元，應係上訴人為投資房地產
      生意所交付。故本件應係上訴人與被上訴人丙○○投資失
      利所衍生之糾紛，屬渠等間之內部關係，與被上訴人六信
      、戊○○前階段所為之辦理貸款、撥款、轉帳手續應屬無
      關。
    (7)上訴人既經認定確有於84年3月9日向被上訴人六信借款
      350萬元，其華陽分社帳戶內之250萬元係被上訴人六信、
      戊○○依據上訴人之指示轉帳與被上訴人丙○○，嗣上訴
      人於85年6月27日另向被上訴人六信新借341萬元，用以清
      償前次借款（即350萬元部分）所未還之本金，該未還之
      本金包括上開轉帳之250萬元等情，業經本院以92年度上
      字第246號、90年度上字第61號（上訴人上訴最高法院均
      遭駁回確定）民事確定判決詳以認定屬實，有各該歷審判
      決在卷可憑。則上訴人如未同意將250萬元轉帳至被上訴
      人丙○○之帳戶，何以於85年6月27日換單時對所積欠款
      項之金額未表示任何異議？況上訴人係由其配偶洪雪嬌按
      月繳納33, 500元之本息，該期款係以350萬元為基準所計
      算每月應繳之本息，顯然上訴人就其轉帳與被上訴人丙○
      ○之250萬元，亦有按月繳納利息，則該轉帳行為若非依
      上訴人之指示所為，上訴人焉有持續按月繳納全部利息長
      達1 、2年之理？
    (8)上訴人認被上訴人戊○○與被上訴人丙○○共涉詐欺等罪
      嫌而向彰化地檢署提出告訴，此案已經該署檢察官為不起
      訴處分確定，業經原審法院依職權調卷核閱屬實。
    (9)綜上所述，上訴人確有於84年3月9日向被上訴人六信借款
      350 萬元，並指示被上訴人六信、戊○○將匯入其華陽分
      社帳戶內之其中250萬元轉帳予被上訴人丙○○等情，足
      堪認定。被上訴人六信既已依約交付借款，並與被上訴人
      戊○○依上訴人指示轉帳，自無侵權行為或尚未交付存款
      可言。從而，上訴人對於被告六信、戊○○之主張，洵屬
      無據。
  (二)被上訴人丙○○有無詐欺之侵權行為或有何不當得利？
    (1)按當事人主張有利於己之事實者，就其事實有舉證之責任
      民事訴訟法第277條前段定有明文。上訴人主張權利者，
      應先由上訴人負舉證之責，若上訴人先不能舉證，以證實
      自己主張之事實為真實，則被上訴人就其抗辯事實即令不
      能舉證，或其所舉證據尚有疵累，亦應駁回上訴人之請求
      （最高法院17 年上字第917號判例意旨參照）。本件上訴
      人主張被上訴人丙○○與被上訴人戊○○涉有詐欺之聯絡
      ，而於84年3月9日撥款時，由被上訴人戊○○擅自將借款
      中之一部分款項250萬元轉帳入被上訴人丙○○帳戶內，
      致上訴人受有損害，被上訴人丙○○受有利益。故依侵權
      行為、不當得利法律關係請求被上訴人丙○○賠償損害、
      返還所受利益云云，惟此為被上訴人丙○○所否認，則上
      訴人就被上訴人丙○○有何不法侵害行為及無法律上原因
      受有利益等要件，自應負舉證責任。
    (2)查利害關係人間交付金錢之事由甚多，或為借貸，或為投
      資，或為買賣，其原因關係不一而足。被上訴人已否認涉
      有詐騙行為，且上訴人與被上訴人丙○○間確有投資關係
      ，事後被上訴人丙○○並已將房屋二棟作價抵償上訴人之
      投資款，其詳情已如前述，則在無相當之證據證明前，尚
      難遽認上訴人轉帳250萬元與被上訴人丙○○係因被上訴
      人丙○○詐欺所致。至於上訴人與被上訴人丙○○間約定
      如何投資、投資金額多寡、如何分配盈虧等事項，自應以
      兩人內部約定為準，上訴人於投資期間轉帳250萬元與被
      上訴人丙○○，亦與常情無悖。上訴人於投資失利後，對
      於盈虧之計算，自可依據二人內部原因關係之約定進行結
      算。再者，上訴人既係因投資關係而將250萬元轉帳與被
      上訴人丙○○，被上訴人丙○○取得上訴人轉帳之金額即
      非「無法律上原因而受有利益」，與不當得利成立要件尚
      屬有間。至上訴人告訴被上訴人丙○○涉嫌詐欺案件，目
      前仍於偵查中，其結果為何？尚屬未定，實難據為有利於
      上訴人之認定。此外，上訴人並未提出其他之證據以實其
      說，所為主張難認有據。
    (3)綜上所述，上訴人所提證據尚不足證明被上訴人丙○○有
      何侵權行為或不當得利情事。
六、從而，上訴人分別依據侵權行為、不當得利、給付存款法律
    關係（對六信係依據侵權行為、給付存款法律關係；對戊○
    ○係依據侵權行為法律關係；對丙○○係依據侵權行為、不
    當得利法律關係）提起本訴，請求被上訴人連帶給付250萬
    元，及自84年3月9日起至清償日止，按週年利率百分之十計
    算之利息，暨自84年3月9日起至清償日止，按上開利率百分
    之二十計算之違約金，為無理由，應予駁回。原審所為上訴
    人敗訴之判決，核無不合，上訴論旨指摘原判決不當，聲明
    求為廢棄改判，非有理由，其假執行之聲請失所附麗，應併
    予駁回。
七、本件事證已臻明確，兩造其餘攻擊或防禦方法，經核與本件
    判決結果並無影響，毋庸一一論述，併予敘明。另上訴人聲
    請調閱彰化地檢署95年度偵續字第4號（被上訴人丙○○部
    分原遭通緝，未曾偵查終結再發回續查，故應為「偵緝」之
    誤）偵查卷宗，本院認本件既已臻明確，並無再調卷之必要
    ，亦予敘明。
據上論結，本件上訴為無理由，依民事訴訟法第四百四十九條第
一項、第七十八條，判決如主文。
中    華    民    國    95    年    11    月    8     日
                    民事第五庭審判長法  官  林陳松
                                    法  官  古金男
                                    法  官  鄭金龍
以上正本係照原本作成。
如對本判決上訴，須於收受判決送達後20日內向本院提出上訴書
狀，其未表明上訴理由者，應於提出上訴後20日內向本院提出上
訴理由書（須按他造人數附具繕本）。
上訴時應提出委任律師為訴訟代理人之委任狀。具有民事訴訟法
第466條之1第1項但書或第2項之情形為訴訟代理人者，另應附具
律師及格證書及釋明委任人與受任人有該條項所定關係之釋明文
書影本。
                                    書記官  陳振海
中    華    民    國    95    年    11    月    9     日
                                                      Ｂ


司法院資訊處製作；財團法人民間司法改革基金會備份。
